【裁判字號】    97,台非,483
【裁判日期】    971009
【裁判案由】    違反毒品危害防制條例
【裁判全文】
最高法院刑事判決              九十七年度台非字第四八三號
上  訴  人  最高法院檢察署檢察總長
被      告  甲○○
上列上訴人因被告違反毒品危害防制條例案件，對於台灣台中地
方法院中華民國九十五年九月十九日第一審確定判決（九十五年
度訴字第二二一九號，起訴案號：台灣台中地方法院檢察署九十
五年度毒偵字第二五五四號），認為部分違背法令，提起非常上
訴，本院判決如下：
    主  文
原判決關於諭知累犯部分撤銷。
甲○○所犯施用第一級毒品罪，處有期徒刑捌月。
    理  由
非常上訴理由稱：「一、按判決不適用法則或適用不當者，為違
背法令，刑事訴訟法第三百七十八條定有明文。又刑法上所謂累
犯，係以受有期徒刑之執行完畢或受無期徒刑或有期徒刑一部之
執行而赦免後，五年以內再犯有期徒刑以上之罪為要件。次按修
正前刑法第七十九條之一第一項規定：『二以上徒刑併執行者，
第七十七條所定最低應執行之期間，合併計算之。』同條第三項
規定：『依第一項規定合併計算執行期間而假釋者，前條第一項
規定之期間，亦合併計算之。』則在合併執行之情形，經許其假
釋出獄者，其報請許可假釋所須最低應執行之期間，既合併計算
；且假釋期間（即殘刑期間），亦合併計算之，必於該期間內未
經撤銷假釋，其未執行之刑，始以已執行論。從而，不論假釋出
獄前所執行之期間是否已逾其中任一罪之刑期，亦不論嗣後其假
釋有無被撤銷，在假釋期間內，均應認為尚未執行完畢。其於執
行逾其中任一罪之刑期後五年內之假釋期間，再犯有期徒刑以上
之罪者，不應論以累犯（八十八年七月二十日最高法院刑事庭第
四次會議決議參照）。本件原判決於事實認定，被告甲○○曾於
九十二年間因施用毒品案件，經本院判處有期徒刑七月確定；於
九十三年間因施用第一、二級毒品案件，經本院判處有期徒刑十
月、四月，應執行有期徒刑一年確定，嗣該案所處有期徒刑十月
、四月，復與其所另犯竊盜罪所處有期徒刑七月，經本院裁定應
執行刑為有期徒刑一年六月確定。前揭因施用毒品案件所處有期
徒刑七月與此部分應執行有期徒刑一年六月，接續執行後，於九
十四年十二月十五日假釋出監，於九十五年五月十日保護管束期
滿未經撤銷，視為執行完畢。詎猶不知悔改，復基於施用第一級
毒品之犯意，於九十五年五月三日晚上八、九時許，在臺中市○
○路某ＫＴＶ內，以將第一級毒品海洛因摻入香煙內，再點火吸
其煙氣之方式，施用第一級毒品海洛因一次。嗣於九十五年五月
四日十七時三十五分許，經臺灣臺中地方法院檢察署人員採集甲
○○尿液送請詮昕科技股份有限公司檢驗結果，嗎啡類呈陽性反
應，而查悉上情等情。查被告上開前案執行情形，有臺灣高等法
院被告前案紀錄表、臺灣台中地方法院檢察署刑案資料查註紀錄
表等件可查。依上開確認之事實，被告本案犯行之行為時間為九
十五年五月三、四日仍在假釋期間，尚未執行完畢（執行完畢日
期為九十五年五月十日），自無成立累犯之餘地。詎原審疏未注
意，誤論以修正前刑法第四十七條累犯並加重其刑，顯有適用法
則不當之違背法令。二、案經確定，且對被告不利，爰依刑事訴
訟法第四百四十一條、第四百四十三條提起非常上訴，以資糾正
。」等語。
本院按判決不適用法則或適用不當者，為違背法令，刑事訴訟法
第三百七十八條定有明文。又刑法第四十七條所規定之累犯，必
須曾受有期徒刑之執行完畢，或受無期徒刑或有期徒刑一部之執
行而赦免後，五年以內再犯有期徒刑以上之罪者為限，始足以當
之。所謂執行完畢，除在監獄執行期滿者外，如為假釋出獄，依
修正前刑法第七十九條第一項之規定，須在無期徒刑假釋後滿十
五年，或在有期徒刑所餘刑期內未經撤銷假釋者，其未執行之刑
始以已執行論。若為二以上有期徒刑合併執行時，假釋所定最低
應執行之期間，合併計算之；其所餘刑期（即假釋期間）亦應合
併計算，必於該期間內未經撤銷假釋，其未執行之刑始以已執行
論。從而，不論假釋出獄前所執行之期間是否已逾其中任一有期
徒刑之刑期，亦不論嗣後其假釋有無被撤銷，在假釋期間內均應
認有期徒刑尚未執行完畢，則其於執行逾其中任一有期徒刑之刑
期後五年內之假釋期間再犯有期徒刑以上之罪者，仍不應論以累
犯；此觀之修正前刑法第七十九條第一項、第七十九條之一第一
項、第三項之規定自明。本件被告甲○○前於民國九十二年間因
施用第一級毒品案件，經台灣台中地方法院於九十二年十一月二
十八日，以九十二年度訴字第二四三○號刑事判決判處有期徒刑
七月確定。嗣於九十三年間又因施用第一、二級毒品案件，經同
法院於九十三年八月二十三日，以九十三年度訴字第一四二九號
刑事判決判處有期徒刑十月及有期徒刑四月，並定其應執行之刑
為有期徒刑一年確定。嗣被告上開案件所處有期徒刑十月及有期
徒刑四月，復與其另案於九十三年間犯竊盜罪所處有期徒刑七月
（同法院九十三年度易字第一五八七號刑事判決），經同法院以
裁定定其應執行之刑為有期徒刑一年六月確定。嗣經執行檢察官
指揮將被告前揭因施用第一級毒品案件所處有期徒刑七月與上述
所定應執行刑有期徒刑一年六月部分予以接續執行，其原定執行
期滿日為九十五年六月二十一日，經累進處遇縮刑期滿日為九十
五年五月十日。其後被告於九十四年十二月十五日奉准假釋出獄
，於假釋期間付保護管束，其假釋期滿日為九十五年五月十日，
此有台灣高等法院被告前案紀錄表、台灣台中地方法院檢察署刑
案資料查註紀錄表、台灣台中地方法院檢察署九十五年度執字第
一一九四九號、九十六年度執聲非字第三六號執行卷宗可稽。則
被告於前案所犯施用毒品及竊盜等罪所定應執行刑有期徒刑一年
六月尚未執行完畢之假釋期間內，即九十五年五月三日晚上八、
九時許再犯本件施用第一級毒品罪，縱其原定應執行之有期徒刑
一年六月於假釋期滿（即九十五年五月十日）後，其假釋未被撤
銷而視為執行完畢，但被告既係在前開各罪所定應執行刑執行期
滿前之假釋期間再犯罪，揆諸上揭規定及說明，其本件所犯之施
用第一級毒品罪仍不符合累犯之要件，自不能論以累犯，並不因
其嗣後假釋有無被撤銷而受影響。乃原判決卻謂被告於假釋中因
故意犯本件施用第一級毒品罪，惟檢察官係於假釋期滿後之九十
五年六月二十七日始提起公訴，依法不得撤銷假釋，其原定應執
行之刑應視為執行完畢云云，誤認被告係於受有期徒刑執行完畢
後五年以內再犯本件施用第一級毒品罪，而就被告本案所犯之施
用第一級毒品罪論以累犯，並加重其刑，依上述說明，自有判決
適用法則不當之違法。案經確定，且於被告不利，非常上訴意旨
執以指摘，洵有理由，應由本院將原判決關於諭知累犯部分撤銷
，另行判決如主文第二項所示，以資救濟。又本件非常上訴雖不
涉及統一法令適用問題，但因原確定判決違背法令而不利於被告
，且無其他適當救濟途徑，為維護被告之利益，應認仍有提起非
常上訴之必要，附此敘明。
據上論結，應依刑事訴訟法第四百四十七條第一項第一款，毒品
危害防制條例第十條第一項，判決如主文。
中    華    民    國  九十七  年    十    月    九    日
                      最高法院刑事第九庭
                          審判長法官  洪  文  章
                                法官  王  居  財
                                法官  郭  毓  洲
                                法官  黃  梅  月
                                法官  邱  同  印
      本件正本證明與原本無異
                                      書  記  官
中    華    民    國  九十七  年    十    月   十三   日
                                                      K
本件論罪科刑法條：
毒品危害防制條例第十條第一項
施用第一級毒品者，處六月以上五年以下有期徒刑。


司法院資訊處製作；財團法人民間司法改革基金會備份。
